【裁判字號】    98,婚,113
【裁判日期】    981009
【裁判案由】    請求離婚
【裁判全文】
臺灣苗栗地方法院民事裁定               98年度婚字第113號
原      告  乙○○
                        巷6號.
被      告  甲○○
                        號
上列當事人間請求離婚事件，本院裁定如下：
    主  文
本件移送臺灣新竹地方法院。
    理  由
一、按訴訟之全部或一部，法院認為無管轄權者，依原告聲請或
    依職權以裁定移送於其管轄法院，民事訴訟法第28條第1 項
    定有明文。次按離婚之訴，專屬夫妻之住所地法院管轄，但
    訴之原因事實發生於夫或妻之居所地者，得由各該居所地之
    法院管轄，民事訴訟法第568 條第1 項規定明確，又民事訴
    訟法第568 條第1 項前段所稱之「專屬夫妻之住所地」，係
    指專屬夫妻「共同」住所地之法院而言，此觀該條項文字未
    規定為「專屬夫或妻之住所地」或「專屬夫、妻之住所地」
    ，及該條項於民國75年修正時，特揭櫫「依民法第20條第2
    項『一人不得同時有兩住所』之規定，夫妻住所必屬同一，
    亦即夫之住所即為妻之住所或妻之住所即為夫之住所，爰將
    第1 項『專屬夫或贅夫之妻之住所地』修正為『專屬夫妻之
    住所地』」為其立法理由，並參照民法第1002條「夫妻之住
    所，由雙方共同協議之；未為協議或協議不成時，得聲請法
    院定之。法院為前項裁定前，以夫妻共同戶籍地推定為其住
    所」之規定暨司法院大法官會議釋字第452 號解釋之意旨自
    明（最高法院95年台抗字第595 號裁定參照）。
二、查原告主張兩造於民國90年6 月15日結婚後，被告於94年2
    月5 日返回大陸家中即不願回台灣家裡，履勸歸來團聚不肯
    ，被告顯有惡意遺棄之情形，為此訴請依民法第1052條第1
    項第5 款規定離婚等語。惟查原告於兩造90年6 月15日結婚
    、被告同年10月12日入境台灣及94年2 月5 日出境返回大陸
    地區等期間，均係設籍並居住在「新竹市○○區○○路六段
    67巷1 號」，此有原告之戶籍謄本1 份可稽，並據原告於98
    年10月8 日本院調查時陳明在卷；另被告申請來台時亦註明
    原告之現住地址及其來台地址為上開新竹市住所地。是兩造
    之共同住所地為上開「新竹市○○區○○路六段67巷1 號」
    ，且依原告主張被告惡意遺棄之事實發生地，亦在上開住所
    地。雖原告於95年間（依戶籍謄本記載係「95年5 月11 日
    」）因工作因素自行搬遷至苗栗縣頭份鎮目前之地址，惟不
    影響兩造共同住所地之認定，併予敘明。兩造共同住所地及
    本件離婚原因事實發生地既均在上述新竹市地址，依民事訴
    訟法第568 條第1 項規定，本件應由上開地點之法院即臺灣
    新竹地方法院管轄。玆原告向無管轄權之本院起訴，顯係違
    誤，爰依原告聲請將本件移送於該管轄法院。
三、依民事訴訟法第28條第1 項，裁定如主文。
中    華    民    國    98    年    10    月    9     日
                  家事法庭法  官  潘進順
以上正本係照原本作成。
如不服本裁定應於送達後10日內向本院提出抗告狀，並繳納抗告
費新臺幣1,000元。
                          書記官  劉文倩
中    華    民    國    98    年    10    月    9     日


司法院資訊處製作；財團法人民間司法改革基金會備份。
